【裁判字號】    89,上易,1663
【裁判日期】    890809
【裁判案由】    違反勞動基準法
【裁判全文】
臺灣高等法院臺中分院刑事判決              民國八十九年度上易字第一六六三號
    上  訴  人
    即  被  告  甲○○
右上訴人因違反勞動基準法案件，不服臺灣苗栗地方法院中華民國八十九年五月二十
六日第一審適用通常程序審理判決（民國八十九年度易字第三○九號，聲請簡易判決
處刑案號：臺灣苗栗地方法院檢察署民國八十八年度偵字第五八一號），提起上訴，
本院判決如左：
    主  文
上訴駁回。
    事  實
一、甲○○係苗栗縣竹南鎮○○街九十八號「雅松股份有限公司」（下稱雅松公司）
    代表人為雇主，自民國（下同）六十七年間起至八十六年七月止，為執行雅松公
    司業務陸續僱用癸○○、丙○○、庚○○、辛○○、壬○○、己○○、丁○○及
    戊○○等八員勞工，從事勞動工作。嗣於八十七年十月三十一日，因另違反商業
    登記法案件，必須停業，通告終止與前述癸○○等八人之勞動契約後，雇主未依
    勞動基準法第十七條規定意旨，發給上開勞工資遣費。嗣經苗栗縣政府出面協調
    ，又置之不理，遲未解決本件勞資糾紛，致上開勞工癸○○等八人追索資遣費無
    著。
二、案經癸○○、丙○○、庚○○、辛○○、壬○○、己○○、丁○○及戊○○報請
    苗栗縣政府移送臺灣苗栗地方法院檢察署檢察官偵查後聲請簡易判決處刑。
    理  由
一、訊據上訴人即被告甲○○（以下稱被告）對上開於八十七年十月三十一日通告停
    工而未給資遣費予癸○○、丙○○、庚○○、辛○○、壬○○、己○○、丁○○
    、戊○○等八名勞工及經二次勞資爭議調解仍未給付之事實已供承屬實，並有勞
    資爭議調解紀錄二紙附卷可稽。經證人即勞工丙○○、庚○○、辛○○、壬○○
    、己○○、丁○○、戊○○等人於檢察官偵查中證述無訛，是被告未依法給付勞
    工資遣費之事實洵屬明確。被告固辯稱：渠公司是因苗栗縣政府錯誤移送違反商
    業登記法案件，始不得不停工，資遣費應由苗栗縣政府負責等語；又辯稱：當時
    勞工未直接與其洽商資遣費，係與公司另一名副總經理接洽等語；惟查被告為雅
    松公司之代表人為雇主，負責執行雅松公司業務，而本件被告代表雅松公司於通
    告停工後已陸續出售該公司生財器具等情，已據證人即勞工丙○○等人指證綦詳
    ，核與苗栗縣政府移送情節相符，且有苗栗縣政府營利事業登記証、經濟部公司
    執照、苗栗縣政府八十八年一月十八日八八府社資字第八八○○○○五九七二號
    函送之處理勞資爭議協調會議記錄等文件附卷可稽。次按「事業單位被主管機關
    勒令停工或依法處分停工，停工期間之工資應依主管機關據以處分之法令規定辦
    理；至於資遣費之請求，亦應依勞動基準法規定辦理」等，業經行政院勞工委員
    會八十年八月十六日台八十勞動二字第二一二四一號函著有解釋可資參照；故雇
    主不論是因本身經營不善、業務緊縮而停工或係因法令規定而停業、歇業，凡有
    明示或默示與勞工終止契約之事實，即應依法發給資遣費，始符勞動基準法第一
    條規定勞動條件最低標準、保障勞工權益之本旨，尚不得逕以停工係經苗栗縣政
    府命令為藉口，而不發給資遣費。末按依勞動基準法第十六條規定：雇主依第十
    六條規定「預告終止契約」而未發給資遣費者，尚須負刑責，則依舉輕明重之法
    理，不依規定預告終止契約又不發給資遣費者，自更有可罰性，應依勞基法第七
    十八條加以處罰，方為適法，否則守法者依規定預告終止契約後，卻可能因無法
    籌款，發給勞工資遣費，而須受處罰，反而違反法令者，儘可利用故意以違反法
    令之方式而被主管機關勒令停工或依法處分停工、歇業，卻反得因此不須預告終
    止契約，亦不發給勞工資遣費以脫免刑責，豈能謂得法理之平？綜此，被告空言
    辯稱：應由苗栗縣政府負責發給資遣費等語，洵無足採，其違反勞動基準法之犯
    行，事證已屬明確，堪以認定。
二、核被告所為，係犯勞動基準法第八十一條第一項前段、第七十八條法人之代表人
    因執行業務違反雇主終止勞動契約者，應發給勞工資遣費罪。原審法院審酌被告
    犯罪之動機、目的、手段，犯罪所生之危害、犯罪後之態度等一切情狀，適用勞
    動基準法第十七條，第七十八條，第八十一條第一項前段，刑法第十一條前段、
    第四十二條第二項，罰金罰鍰提高標準條例第二條之規定，判決被告法人之代表
    人因執行業務違反雇主依勞動基準法第十六條終止勞動契約者，應依同法第十七
    條規定發給勞工資遣費之規定罪，科罰金萬元，並諭知罰金如易服勞役以佰
    元折算壹日之折算標準，認事用法，均無不合，量刑亦屬當。被告上訴意旨略以
    ：雅松公司宣布停工後，處分生財器具，有不得已之苦衷，被告已盡力防止停工
    及公司損失到最低限度。雇主未依規定期間預告而終止契約者，依勞動基準法第
    十六條第三項規定，只是應給付預告期間之工資，並無可罰性等語。經核係屬徒
    憑己意，任意指摘原審判決違法，應為無理由，予以駁回。
三、據上論結：應依刑事訴訟法第三百六十八條，判決如主文。
本案經檢察官乙○○到庭執行職務。
中      華      民      國    八十九      年      八      月    九      日
                              臺灣高等法院臺中分院刑事第三庭
                                    審判長法  官  方  艤  駐
                                          法  官  廖  柏  基
                                          法  官  胡  忠  文
右正本證明與原本無異。
不得上訴。
                                          書記官  陳  曉  青
中      華      民      國    八十九      年      八      月     九     日
附錄本案論罪科刑法條
勞動基準法第七十八條：
違反第十三條、第十七條、第二十六條、第五十條、第五十一條或第五十五條第一項
規定者，科三萬元以下罰金。
勞動基準法第十七條：
雇主依前條終止勞動契約者，應依左列規定發給勞工資遣費：
一、在同一雇主之事業單位繼續工作，每滿一年發給相當於一個月平均工資之資遣費
   。
二、依前款計算之剩餘月數，或工作未滿一年者，以比例計給之。未滿一月者以一個
   月計。
勞動基準法第八十一條：
法人之代表人、法人或自然人之代理人、受僱人或其他從業人員，因執行業務違反本
法規除依本章規定處罰行為人外，對該法人或自然人並應以各該條所定之罰金或罰鍰
。但法人之代表或自然人對於違反之發生，已盡為防止行為者，不在此限。
                                                                        Ｋ


司法院資訊處製作；財團法人民間司法改革基金會備份。
